【裁判字號】    88,易,324
【裁判日期】    890825
【裁判案由】    竊盜
【裁判全文】
臺灣臺中地方法院刑事判決                          八十八年度易字第三二四號
    公  訴  人  臺灣台中地方法院檢察署檢察官
    被      告  庚○○
                甲○○
                丁○○
                丙○○
右列被告因竊盜等案件，經檢察官提起公訴（八十七年度偵字第二四二二０號），本
院判決如左：
    主    文
庚○○、甲○○、丁○○、丙○○均無罪。
    理    由
一、公訴意旨略以：被告庚○○、甲○○、丁○○、丙○○及乙○○（另案審理）等
    五人共同意圖為自己不法之所有，於民國（下同）八十七年五月七日至九日間，
    共同到戊○○所經營位於台中縣石岡鄉○○村○○街食水嵙巷二十之一號前之雞
    寮，共同竊取戊○○所有之山雞約一千餘隻（市價約新台幣（下同）七十萬元）
    ，嗣後為戊○○發現，八十七年八月初，戊○○即找庚○○等五人理論，庚○○
    等五人自知理虧，乃共同答應賠償戊○○四十萬元，並書立切結書一紙及面額三
    十七萬元之本票一張交付予戊○○，但同年八月二十日，庚○○等五人事後反悔
    ，乃唆使四位不詳姓名者前往找戊○○，並恐嚇戊○○必須交還前開之切結書及
    本票，否則要以黑社會手段處理，以脅迫手段使戊○○行無義務之事，因認被告
    等共犯刑法第三百二十一條第一項第四款之加重竊盜罪及同法第三百零四條第一
    項、第二項之強制未遂罪嫌云云。
二、公訴人認被告等四人涉有右揭罪嫌，無非係以右開犯罪事實業據告訴人戊○○指
    訴綦詳，復有被告等簽發面額三十七萬元之本票及切結書各一份、告訴人於被告
    庚○○家中查獲其所有之雞籠照片二張在卷可資佐証等情為憑，固非無據。
三、惟按犯罪事實應依證據認定之，無證據不得推定其犯罪事實；又不能證明被告犯
    罪或其行為不罰者，應諭知無罪之判決，刑事訴訟法第一百五十四條第三百零
    一條第一項分別定有明文。且按告訴人之告訴，係以使刑事被告受追訴為目的，
    是其陳述是否與事實相符，仍應調查其他積極証據以資審認。最高法院五十二年
    台上字第一三００號著有判例可資參照。
四、訊據被告庚○○、甲○○、丁○○、丙○○均堅決否認有右揭竊盜、強制等之犯
    行，被告庚○○、甲○○均辯稱：丙○○稱戊○○養的山雞不要了，伊等才於八
    十七年五月七日至十日間和乙○○、丙○○、丁○○等去抓雞，去時雞場大約只
    有二百多隻雞，伊等抓了約三十幾隻雞回家宰殺；事後乙○○寫切結書係其私人
    與戊○○的事，伊等不清楚詳情，與伊等無關；且八十七年八月間，庚○○之父
    因病住院，伊等均在醫院看護，如何去恐嚇告訴人？告訴人在伊等家中看見之雞
    籠是丁○○買的，並不是告訴人的，本案是告訴人誣告等語。被告丁○○辯稱：
    伊是庚○○的鄰居，有和庚○○、甲○○去抓雞，抓了二十九隻回家；切結書是
    乙○○寫的，伊不清楚乙○○為何寫該切結書，因乙○○拜託伊簽名，伊才在上
    面簽名，本案與伊無關等語。被告丙○○則辯稱：伊是告訴人之朋友，告訴人曾
    答應伊要雞可以自己去抓，伊才和庚○○等人去抓雞，伊抓了二十九隻雞。乙○○等寫切結書及簽本票之事伊均不知情，實無告訴人所指之犯行云云。經查：
    （一）本案告訴人固指稱伊之養雞場失竊一千餘隻雞，然據告訴人於本院調查時
          陳稱：養雞場佔地一千餘坪，並無防盜設備，事後經查養雞場之大門有被
          破壞，是在八十七年端午節前後發現雞隻不見的等語，是本案尚非告訴人
          親見被告等竊雞；而被告等四人均堅稱渠等僅各抓二、三十隻雞，核與同
          案被告乙○○於警訊及本院調查時到庭供稱：有和丙○○、庚○○、吳麗
          玲、丁○○等人前往戊○○之山雞場抓約三十隻雞等語相符。被告等復一
          致辯稱：渠等去抓雞時，養雞場內僅有約二百隻雞，並非告訴人所指之千
          餘隻雞等語，而告訴人聲請傳喚之証人即其弟己○○到庭亦僅証稱：八十
          七年三月間我有批發買進三、四千隻小雞，五月間現場有多少隻雞我不太
          清楚，是六月間聽到告訴人說被偷了一千多隻雞等語（見本院八十八年十
          月二十六日審判筆錄），則按告訴人之養雞場係放養山雞，平日復無人看
          守，被告等如能自行入內捉雞，他人亦有可能入侵行竊，即該雞場內之雞
          隻不無可能另遭他人竊取。是除告訴人不確定之指訴外，並無積極証據足
          資認定被告等前往捉雞時該養雞場內確有千餘隻雞，當無從進而推論該千
          餘隻雞全數為被告等人所竊。
    （二）告訴人固提出切結書及面額三十七萬元之本票一紙資以証明被告等之竊盜
          犯行，惟查：(1)同案被告乙○○於警訊時供稱：「（你所開立的本票金額
          約三十七萬元及四十萬元的切結書是你願意賠償戊○○所立的嗎？）因我
          知道丙○○、庚○○沒有固定的工作，要向我借錢約十萬元，我就想幫他
          們，且跟丙○○、庚○○，談述有人欠我會錢約二十八萬元，是否可以幫
          我討回，如可討回，我願借他們十萬元，但他們並沒有做，而是丙○○跟
          戊○○講可以去處理這筆會錢，戊○○才知此事，而戊○○並沒有討回這
          筆會錢，並而多次到我開的汽車修配廠恐嚇我說，他有幫我討這會錢，要
          我先拿四萬五千元給他，如不給他，戊○○要放火燒我的工廠，叫我不要
          生存，因而產生怨恨，並設計我強押開立本票及切結書，如不願就要以汽
          油彈炸我開的工廠，讓我畏懼，所以才簽下本票及切結書」等語（見偵卷
          第十六頁反面），於本院調查時復供稱：「戊○○要我簽的。否則叫我工
          廠不要開了，說我偷他的雞，叫我要賠錢」「戊○○在房間內寫好內，才
          叫我簽，我本來不寫，他把我留到下午不讓我回去，我才寫的」（見本院
          八十八年十月七日訊問筆錄），與被告庚○○、甲○○、丁○○等人供稱
          係乙○○與告訴人間有債務糾紛，乙○○才簽切結書的等情相符。
          (2)再查，卷附切結承諾書上記載：「本人乙○○曾於八十七年五月七、八
          、九日間與剝骨鵝肉店老闆及小楊至台中縣石岡鄉食水嵙巷地方之放山雞
          場，捕捉該雞場放山雞，前後即七日駕小楊貨車載運，八、九日駕竹南剝
          骨鵝肉店老闆之貨車及鐵雞籠前往右述雞場捕捉戊○○所有放山雞，大部
          分均劣價讓於不知情人士」「經戊○○先生等同意本人乙○○雙方達成協
          議，本人願受罰及賠償，經由雙方同意以新台幣四十萬元和解」等字樣，
          並由乙○○具名為立具切結書人，丁○○為現場目擊証人，甲○○、簡清
          富則列名為見証人，並未載明被告庚○○等四人有竊盜之犯行，然依告訴
          人於警訊中供稱：「於八十七年六月底有一次有我去找丙○○談天，結果
          丙○○就請我去庚○○家泡茶，意外中我發現庚○○家中有我所遺失之飼
          料筒，還有三、四隻雞，我就心生懷疑是他們所為，就經常再去找他們，
          和他們建立友誼，再於八十七年七月有一次在庚○○家中泡茶時，一位叫
          「阿發」的無意間說出，庚○○、乙○○、丙○○、丁○○、甲○○等人
          什麼時間去你家抓雞，雞肉不錯，「阿發」的男子無意講出後，甲○○始
          供出有丙○○、乙○○、庚○○還有庚○○之兒子及甲○○本人及陳武雄
          （應係丁○○之誤）及另三人（不詳）有去偷雞。係於八十七年八月四、
          五日有寄二份存証信函，請他們處理這件事情。乙○○於八十七年八月六
          日就打電話約我至庚○○家談這件事情，當時有乙○○、庚○○及庚○○
          之子、甲○○、陳武雄在場，除坦承本件事情是他們所為外，另希望不要
          告到法院，並有切結願意賠償新台幣四十萬元‧‧‧」等語以觀，顯然告
          訴人於乙○○簽寫該切結承諾書前主觀上已認知被告四人及乙○○均有竊
          雞，且告訴人於本院調查時供陳該切結承諾書上之字是伊寫的，伊寫完後
          再交給被告等看過簽名等語，則衡諸常情，告訴人既知行竊者為被告簡清
          富等人，何以其於該切結承諾書之內容僅記載係乙○○夥同他人行竊，且
          僅由乙○○一人列為立具切結書人，而將被告丁○○、庚○○、甲○○列
          為見証人，被告丙○○甚且未列名於上？再者，卷附面額三十七萬之本票
          ，其上亦僅列乙○○一人為發票人，則苟被告庚○○等人均有行竊且坦承
          犯行，何以告訴人未要求渠等併同簽發本票以確保債權？又依告訴人所稱
          ，伊遺失之雞隻總價約七十餘萬元，數額非小，則其何以未於發現失竊後
          旋報警處理？告訴人指訴情節再再與常情相違，不無蹊蹺，被告庚○○、
          甲○○、丁○○等辯稱乙○○與告訴人間有債務糾紛，簽寫該承諾書是林
          秋吉私人之事等語尚非全然無憑。自難憑告訴人非無瑕疵之指訴及該切結
          承諾書、本票即認被告等有右揭共同竊盜之犯行。
    （三）再查，告訴人指稱：有在庚○○家發現其所遺失之飼料筒，該飼料筒是伊
          特製的，不是一般市面上可以買到的云云，然查，告訴人上開所指，與証
          人戊○○（告訴人之胞弟）於本院調查時証稱：養雞場之飼料筒（筆錄記
          載為雞籠）是我去採購的，專業養雞都有，不是我們特別訂製的；養雞場
          的飼料筒並無特別註記，如果與別的同型飼料筒放在一起，我也沒有辦法
          辨識等語互有出入。再觀諸卷附之飼料筒照片，其上並無何註記，亦無何
          特殊之處，而告訴人亦始終未能明確指稱該飼料筒有何特徵可供比對，參
          以被告丁○○始終堅稱該飼料筒係伊購自新竹供其養雞所用，即難僅憑告
          訴人片面之指訴認定該飼料筒係告訴人失竊之物。
    （四）被告等四人固均坦承有至告訴人之養雞場捉雞，惟按刑法之竊盜罪，以行
          為人主觀上有為自己不法所有之意圖為構成要件，是如行為人誤認其有權
          取之，即欠缺意思要件，要難認為構成竊盜罪。本案被告等前往捉雞之緣
          由，被告丙○○於警訊中供稱：‧‧‧我記得於民國八十七年四、五月間
          ，戊○○曾到我家做客，當中談到說要送山雞約二十九隻給我母親飼養，
          並要我自己到戊○○山雞寮抓雞；抓雞前有打電話給戊○○，當時因我沒
          有車輛，所以找庚○○、甲○○、乙○○、丁○○等人駕駛庚○○的自小
          客車前往戊○○的山雞寮抓二十九隻的放山雞帶回飼養等語（見偵卷第十
          八頁反面、第十九頁），共同被告乙○○於警訊時亦供稱：我們並沒有偷
          戊○○飼養的雞，是戊○○曾住在丙○○家中約一星期，期間丙○○與廖
          明棋常至庚○○家中做客，而我也是在庚○○家中與戊○○認識的，並在
          閒聊中戊○○稱他有養山雞約二、三百隻的山雞不要飼養了，要我們自己
          去抓雞等語（見偵卷第十五頁反面），被告庚○○則供稱：是丙○○說廖
          明棋的雞不要了，我才和他們去，我們全家都去等語，而告訴人於偵查中
          亦陳稱：八十七年五月間有答應丙○○可以抓幾隻雞去吃沒關係（見偵卷
          第四十一頁反面）。綜上各人所述情節觀之，顯然被告等人主觀上係認已
          得告訴人同意故而前往抓雞，蓋苟被告等有竊盜之犯意，渠等於行為時隱
          蔽犯行猶恐不及，豈有呼朋引伴、攜家帶眷前往之理？再者，由前揭告訴
          人於警訊中指稱其發現被告等行竊之經過觀之，顯然被告等於他人及告訴
          人前均不避諱提及前開捉雞之事，且公然將告訴人指稱竊得之飼料筒擺放
          於家中，此與行竊者事後防護贓物、隱匿犯行之情狀迥然有別，足認被告
          等主觀上確無竊盜之犯意，即與前揭竊盜罪之構成要件有間，尚難以告訴
          人嗣稱未同意被告等前往抓雞乙節即認被告等有竊盜之犯行。
    （五）就被告等涉犯強制罪嫌部分：(1)告訴人於八十七年九月二十九日警訊時指
          稱：「（八十七年八月）二十日十五時許，庚○○及簡之兒子及另一啞吧
          男子，就騙我上庚○○之車子，往后龍山區行駛，在車內庚○○手上就拿
          著一把刀子，叫我不要再追究這件事情，否則要讓我很難看，其中啞吧男
          子，有手勢叫庚○○不要殺我，我怕被殺，就隨口答應不再追究，後來他
          就把我送回庚○○家，我返家後於八十七年九月十九至二十二日，又有自
          稱湯姓男子及陳姓男子常常打電話至我潭子家中，叫我本件事情應以黑社
          會案子處理，否則要來押人，到時侯你還要拿錢來贖人，請我把本票及切
          結書送回庚○○家，其中於二十二日乙○○有打電話給我說，這件事情，
          全部都要交由湯、陳二男子處理‧‧」等語（見偵卷第十一頁反面），嗣
          於同年十一月十九日於偵查中則稱：「‧‧‧後來於八十七年八月初我找
          他們，除了丙○○以外四人都在場，他們答應賠我四十萬元，立有切結書
          、本票，但八月二十日另有四人來找我，向我要切結書、本票給他們，不
          得向庚○○等人要錢，他們說如我不給他們本票等，要以黑社會手段處理
          ‧‧‧」等語，警、偵前後相隔不過月餘，所指為人強脅之情狀卻已兩岐
          ，是否屬實，已非無疑。(2)再依告訴人指訴情節觀之，被告等人既主動邀
          約告訴人商談和解事宜，復願簽立和解書、本票為憑，則渠等焉有於事後
          突生悔意要脅告訴人之理？蓋被告等果不願給付款項，以渠等人多勢眾，
          自始即無必要與告訴人和解，更無必要簽立切結書、本票予告訴人使其有
          所憑據。告訴人所指顯悖於常情。(3)再者，如前所述，該切結承諾書上立
          切結承諾人為乙○○，本票發票人亦僅為乙○○一人，則被告庚○○等四
          人並不因該切結承諾書、本票之記載而對告訴人負有債務，該切結承諾書
          、本票與渠等無關，則被告等何故大費週章要脅告訴人繳回該承諾書、切
          結書？(4)又被告庚○○之父簡文東因慢性肺阻性併心肺症、高血壓性心臟
          病等疾病於八十七年八月十七日入院，於同年月二十六日出院乙節，有台
          北市中興醫院八十九年三月八日乙種診斷証明書一份在卷可資佐証，是被
          告庚○○、甲○○辯稱渠等於上開時間內於醫院看護其父等語，尚非無稽
          。綜上各情，可認告訴人此部分指訴情節，諸多瑕疵，顯無足採。
    （六）末查，本院囑託法務部調查局對被告及告訴人等進行測謊試驗，告訴人未
          按期前往受測，而被告等測驗結果：庚○○稱戊○○有虛報養雞場雞隻
          數量渠沒有持刀脅迫戊○○不要再追究本案戊○○有強迫乙○○簽立
          本票及切結書渠等沒有將抓來的雞隻轉賣牟利。甲○○稱：養雞場內
          雞隻數量僅有二百餘隻，而非戊○○所稱之一千二百餘隻乙○○是被廖
          明棋強迫開立本票及切結書的渠並沒有找人恐嚇戊○○渠等沒有將抓
          來之雞隻轉賣牟利。丁○○稱：丙○○確曾表示已獲戊○○同意，渠等
          才前往養雞場抓雞的戊○○有強迫乙○○簽立本票及切結書渠並沒有
          找人恐嚇戊○○渠等沒有將抓來的雞隻轉賣牟利。丙○○稱渠等赴養
          雞場抓雞事，戊○○知情亦未反對乙○○開立本票及切結書時，渠並不
          在場渠等沒有將抓來的雞隻轉賣牟利。經測試結果均無情緒波動之反應
          ，應未說謊。有法務部調查局八十八年十二月一日（八八）陸（三）字第
          八八０八九六五七號鑑定通知書一份在卷可稽。
五、綜上各節，本案告訴人之指訴，疑點重重，顯有瑕疵，即難以該顯有瑕疵之指訴
    遽論被告等右揭竊盜、強制罪行，而卷附之切結承諾書、本票、照片等如上所述
    ，亦無足採為被告等論罪之依據。此外，復查無其他積極証據足資認定被告等有
    右揭公訴人所指之犯行，不能証明被告等犯罪，自應均為無罪之判決。
六、被告丙○○經合法傳喚，無正當理由不到庭，惟本院認本件係應諭知無罪之案件
    ，爰不待其陳述逕行判決，附此敘明。
據上論斷，應依刑事訴訟法第三百零一條第一項、第三百零六條，判決如主文。
中      華      民      國      八十九      年      八    月    二十五  日
                                    臺灣台中地方法院刑事第二庭
                                        法  官  吳  幸  芬
右正本證明與原本無異。
如不服本判決，應於判決送達後十日內向本院提出上訴狀，上訴於臺灣高等法院臺中
分院（須附繕本）。
                                        書記官
中      華      民      國      八十九      年      八    月    三十    日


司法院資訊處製作；財團法人民間司法改革基金會備份。
